【裁判字號】    99,訴,1098
【裁判日期】    990726
【裁判案由】    違反藥事法
【裁判全文】
臺灣臺中地方法院刑事判決              99年度訴字第1098號
公  訴  人  臺灣臺中地方法院檢察署檢察官
被      告  甲○○
上列被告因違反藥事法案件，經檢察官提起公訴（九十九年度偵
字第四二八五號），經被告於準備程序中就被訴事實為有罪之陳
述，受命法官於聽取當事人之意見後，由本院合議庭裁定由受命
法官以簡式審判程序判決如下：
    主    文
甲○○明知為偽藥而販賣，處有期徒刑拾月。緩刑年，並向公
庫支付新臺幣捌拾萬元。扣案之含昔多芬（Sildenafil）西藥成
分「冬蟲威力強」肆萬柒仟柒佰捌拾顆、「冬蟲威力強」包裝紙
盒（大）壹仟柒佰伍拾張、「冬蟲威力強」包裝紙盒（小）貳萬
玖仟張、帳冊貳本、Ｋ三聯送貨單壹本、橫三聯送貨單壹本、
產品價目表壹張、「冬蟲威力強」總代理價目表張、十顆裝標
價單貼紙肆拾張、二十顆裝標價單貼紙捌拾陸張、「冬蟲威力
強」包裝封口貼紙（大張）壹佰張、「冬蟲威力強」包裝封口貼
紙（小張）貳拾陸張、冬蟲威力強廣告單說明書伍佰張、冬蟲威
力強宣傳單肆張、仿冒標籤相片肆張，均沒收。
    犯罪事實
一、甲○○係址設臺中市○○路○段二一一號「戴良錦中藥行」
    負責人，竟基於販賣偽藥之集合性犯意，明知其向自稱「林
    珍」之真實姓名年籍不詳成年女子所購得之「冬蟲威力強」
    藥品，內含昔多芬（Sildenafil）西藥成分，係未經國內衛
    生主管機關核准而擅自製造之偽藥（起訴書誤載為禁藥），
    竟仍自民國九十五年某日起至九十九年二月九日止，以每盒
    （十顆裝）新臺幣（下同）二千二百五十元之售價，販賣予
    不特定客人。嗣於九十九年二月九日中午十二時三十五分許
    ，經內政部警政署刑事警察局、保安警察第三總隊第二大隊
    第二中隊會同臺中市政府衛生局，持本院核發之搜索票至上
    址「戴良錦中藥行」，當場扣得甲○○所有供販賣偽藥所用
    之含昔多芬（Sildenafil）西藥成分「冬蟲威力強」四萬七
    千七百八十顆、「冬蟲威力強」包裝紙盒（大）一千七百五
    十張、「冬蟲威力強」包裝紙盒（小）二萬九千張、帳冊二
    本、Ｋ三聯送貨單一本、橫三聯送貨單一本、產品價目表
    一張、「冬蟲威力強」總代理價目表三張、十顆裝標價單貼
    紙四十三張、二十顆裝標價單貼紙八十六張、「冬蟲威力強
    」包裝封口貼紙（大張）一百張、「冬蟲威力強」包裝封口
    貼紙（小張）二十六張、冬蟲威力強廣告單說明書五百張、
    冬蟲威力強宣傳單四張、仿冒標籤相片四張，及甲○○所有
    之國產食品產製前配方審查資料表影本一張、行政院衛生署
    國產食品產前配方審查結果表影本一張、經濟部工廠登記證
    影本一張、切結書一張、VIAGRA CAPSULE影本一張、報紙簡
    報影本一張、行政院衛生署書函影本一張、昭信科技顧問股
    份有限公司檢驗結果報告書影本三張等物，始查知上情。
二、案經內政部警政署刑事警察局、保安警察第三總隊第二大隊
    第二中隊移送臺灣臺中地方法院檢察署檢察官偵查起訴。
    理    由
一、程序方面：
  (一)本案被告甲○○所犯係死刑、無期徒刑、最輕本刑為三年以
    上有期徒刑以外之罪，被告於行準備程序中就被訴事實為有
    罪之陳述，經法官告知簡式審判程序之旨，並聽取公訴人、
    被告之意見後，認為適宜進行簡式審判程序，而依刑事訴訟
    法第二百七十三條之一第一項規定，裁定改用簡式審判程序
    ，是本案之證據調查，依刑事訴訟法第二百七十三條之二、
    同法第一百五十九條第二項之規定，不適用傳聞法則有關限
    制證據能力之相關規定。
  (二)本案被告所為不利於己之供述，並無出於強暴、脅迫、利誘
    、詐欺、疲勞訊問、違法羈押或其他不正之方法，亦非違反
    法定障礙事由經過期間不得訊問或告知義務之規定而為，依
    刑事訴訟法第一百五十六條第一項、第一百五十八條之二規
    定，應認其有證據能力。
  (三)本案認定犯罪事實所憑之非供述證據，均無違反法定程序而
    取得之情形，依刑事訴訟法第一百五十八條之四反面規定，
    自有證據能力。
二、上揭事實，業據被告於本院審理時坦承不諱，並有本院九十
    九年度聲搜字第五三五號搜索票影本、保安警察第三總隊第
    二大隊搜索扣押筆錄、行政院衛生署藥物食品檢驗局九十八
    年十月十四日藥檢參字第○九八○○二○二三一號函覆之檢
    驗報告書、行政院衛生署藥物食品檢驗局九十九年三月十七
    日ＦＤＡ研字第○九九○○○八二七○號函覆之檢驗報告書
    、行政院衛生署藥物食品檢驗局九十九年六月四日ＦＤＡ研
    字第○九九○○三○七四四號函各一份及查獲照片二十張在
    卷可稽，復有含昔多芬（Sildenafil）西藥成分之「冬蟲威
    力強」四萬七千七百八十顆、「冬蟲威力強」包裝紙盒（大
    ）一千七百五十張、「冬蟲威力強」包裝紙盒（小）二萬九
    千張、帳冊二本、Ｋ三聯送貨單一本、橫三聯送貨單一本
    、產品價目表一張、「冬蟲威力強」總代理價目表三張、十
    顆裝標價單貼紙四十三張、二十顆裝標價單貼紙八十六張、
    「冬蟲威力強」包裝封口貼紙（大張）一百張、「冬蟲威力
    強」包裝封口貼紙（小張）二十六張、冬蟲威力強廣告單說
    明書五百張、冬蟲威力強宣傳單四張、仿冒標籤相片四張扣
    案可資佐證，足認被告自白與事實相符，本案事證明確，其
    犯行洵堪認定，應依法論科。
三、上開查扣之「冬蟲威力強」藥品，經行政院衛生署藥物食品
    檢驗局檢驗結果，內含內含昔多芬（Sildenafil）西藥成分
    ，此有該局九十八年十月十四日藥檢參字第○九八○○二○
    二三一號函覆之檢驗報告書、行政院衛生署藥物食品檢驗局
    九十九年三月十七日ＦＤＡ研字第○九九○○○八二七○號
    函覆之檢驗報告書各一份在卷可憑，且本院函詢主管機關行
    政院衛生署食品藥物管理局是否屬偽禁藥，經該局函覆以：
    「按藥品之製造或輸入，依藥事法之規定，應向本署申請核
    領藥品許可證後，始得為之」、「案內檢體檢出Sildenafil
    西藥成分，應屬藥品列管，請究其來源認屬藥事法第二十條
    第一項第一款之偽藥，抑或藥事法第二十二條第一項第二款
    之禁藥，予以審酌」，則被告向自稱「林珍」之真實姓名年
    籍不詳成年女子所購買之「冬蟲威力強」藥品，係在國內買
    賣，自非擅自輸入之禁藥，堪認上開「冬蟲威力強」藥品，
    係未經國內衛生主管機關核准而擅自製造之偽藥無疑，故核
    被告所為，係犯藥事法第八十三條第一項之販賣偽藥罪。公
    訴人雖論以藥事法第八十三條第一項之販賣禁藥罪嫌，惟販
    賣偽藥、禁藥規定在同一條項，故本院認被告販賣偽藥與公
    訴人起訴係販賣禁藥雖有異，但無變更起訴法條之必要，附
    此敘明。復按刑事法若干犯罪行為態樣，本質上原具有反覆
    、延續實行之特徵，立法時既予特別歸類，定為犯罪構成要
    件之行為要素，則行為人基於概括之犯意，在密切接近之一
    定時、地持續實行之複次行為，倘依社會通念，於客觀上認
    為符合一個反覆、延續性之行為觀念者，於刑法評價上，即
    應僅成立一罪。學理上所稱「集合犯」之職業性、營業性或
    收集性等具有重複特質之犯罪均屬之，例如經營、從事業務
    、收集、販賣、製造、散布等行為概念者是（最高法院九十
    五年度臺上字第四六八六號裁判意旨參照）；而被告自九十
    五年某日起至九十九年二月九日止，以每盒二千二百五十元
    之售價，販賣「冬蟲威力強」藥品予不特定客人之犯行，顯
    係基於一個販賣之決意，在密接一定時間及空間內反覆從事
    販賣偽藥之行為，符合上開集合犯之職業性、營業性販賣之
    行為，揆諸前揭判決意旨，應依集合犯論以一罪。爰審酌被
    告身為中藥行負責人，竟無視他人身體健康，反而利用民眾
    對藥品常識不足之際，而販賣偽藥予不特定客人，影響服用
    者之身體健康，並有礙衛生主管機關對於藥品之管理，行為
    殊值非難，暨其智識、素行、犯罪目的、動機、手段、販出
    之盒數，及犯後坦承犯行，態度尚可等一切情狀，量處如主
    文所示之刑，以示懲儆。末查，被告前未曾受有期徒刑以上
    刑之宣告，其短於思慮，一時貪慾圖便，致觸犯本案犯行，
    惟犯後坦承犯行，尚知悔悟，且其年事已高，是本院認為前
    開對其宣告之刑，以暫不執行為適當，爰依刑法第七十四條
    第一項第一款、第二項第四款之規定，為被告緩刑三年之宣
    告，及命向公庫支付如主文所示之金額，以啟自新。
四、按違禁物係指依法令禁止製造、運輸、販賣、持有及行使之
    物而言。依藥事法第二十條及第二十二條之規定，對偽藥及
    禁藥並未禁止持有，除依其他法令另有禁止製造、運輸、販
    賣、持有及行使之規定（如安非他命依麻醉藥品管理條例第
    十三條規定，不得非法輸入、製造、運輸、販賣、持有或吸
    用，屬違禁物）外，偽藥及禁藥並非均屬違禁物（最高法院
    八十五年度台上字第四五四五號判決意旨參照）。查扣案之
    含昔多芬（Sildenafil）西藥成分「冬蟲威力強」四萬七千
    七百八十顆、「冬蟲威力強」包裝紙盒（大）一千七百五十
    張、「冬蟲威力強」包裝紙盒（小）二萬九千張、帳冊二本
    、Ｋ三聯送貨單一本、橫三聯送貨單一本、產品價目表一
    張、「冬蟲威力強」總代理價目表三張、十顆裝標價單貼紙
    四十三張、二十顆裝標價單貼紙八十六張、「冬蟲威力強」
    包裝封口貼紙（大張）一百張、「冬蟲威力強」包裝封口貼
    紙（小張）二十六張、冬蟲威力強廣告單說明書五百張、冬
    蟲威力強宣傳單四張、仿冒標籤相片四張，係被告所有供販
    賣偽藥所用之物，均爰依刑法第三十八條第一項第二款宣告
    沒收。另扣案之國產食品產製前配方審查資料表影本一張、
    行政院衛生署國產食品產前配方審查結果表影本一張、經濟
    部工廠登記證影本一張、切結書一張、VIAGRA CAPSULE影本
    一張、報紙簡報影本一張、行政院衛生署書函影本一張、昭
    信科技顧問股份有限公司檢驗結果報告書影本三張雖為被告
    所有，然與本案犯行無關，亦非違禁物，均不宣告沒收。
據上論斷，應依刑事訴訟法第二百七十三條之一第一項、第二百
九十九條第一項前段，藥事法第八十三條第一項，刑法第十一條
前段、第七十四條第一項第一款、第二項第四款、第三十八條第
一項第二款，判決如主文。
中    華    民    國    99    年    7     月    26    日
                  刑事第十四庭  法  官  黃裕仁
以上正本證明與原本無異。
如不服本判決應於收受判決後十日內向本院提出上訴書狀，並應
敘述具體理由；其未敘述上訴理由者，應於上訴期間屆滿後二十
日內向本院補提理由書（均須按他造當事人之人數附繕本，切勿
逕送上級法院）。
                                書記官  何惠文
中    華    民    國    99    年    7     月    26    日
附錄論罪科刑法條
藥事法第八十三條第一項
明知為偽藥或禁藥，而販賣、供應、調劑、運送、寄藏、牙保、
轉讓或意圖販賣而陳列者，處七年以下有期徒刑，得併科新臺幣
五百萬元以下罰金。

司法院資訊處製作；財團法人民間司法改革基金會備份。
